【裁判字號】    98,訴,1733
【裁判日期】    990729
【裁判案由】    營業稅
【裁判全文】
臺北高等行政法院判決
                                      98年度訴字第1733號
                                     99年7月15日辯論終結
原      告  旭寬企業股份有限公司
代  表  人  甲○○
訴訟代理人  楊揚  律師
被      告  財政部臺北市國稅局
代  表  人  乙○○○○○○住同上
訴訟代理人  丙○○
上列當事人間營業稅事件，原告不服財政部中華民國98年6 月26
日台財訴字第09800168010 號訴願決定，提起行政訴訟，本院判
決如下：
    主  文
原告之訴駁回。
訴訟費用由原告負擔。
    事實及理由
一、事實概要：
    被告依據通報資料，查獲原告民國（下同）89年11月、12月
    間無進貨事實，而以涉嫌虛設行號譜盛貿易股份有限公司（
    下稱譜盛公司）開立之統一發票銷售額合計新臺幣（下同）
    15,279,246元，營業稅額763,963 元，作為進項憑證申報扣
    抵銷項稅額，經審理違章成立，除核定補徵營業稅763,963
    元外，並按所漏稅額處以7 倍之罰鍰計5,347,700 元（計至
    百元止）。原告不服，申經復查結果，獲追減罰鍰1,527,88
    5 元，其餘復查駁回，原告仍表不服，經提起訴願遭駁回，
    遂向本院提起行政訴訟。
二、原告訴稱：
  (1)查系爭原告銷售之貨品，係原告89年11至12月委請譜盛公司
    代為產製，由○○○以譜盛公司代理人之名義出面接受原告
    委託代工製造，當時該公司營利事業登記資料均正常，委託
    之時不惟雙方簽有契約，且○○○亦如期完成代工，順利交
    付貨品，是迨○○○持譜盛公司名義開立之統一發票據以請
    款時，原告不疑有他，即如數簽立支票支付價款，換言之，
    原告並不知譜盛公司為虛設行號。
  (2)原告所銷售之產品，因產品布種特性、織法、染色不同，致
    其損耗率不一，織造機台平均損耗率為0.8% ~ 4% ，染整過
    程中因需添加化學藥劑故損耗率較高約5% ~15% 不等，特殊
    製程如印花、燒花等更高達20% ~35%，是故投入生產量與產
    出成品量自然會因損耗率不同而不同，造成被告認為該部分
    原料及產品之進、耗（銷）、存無法核對之說。
  (3)原告於89年間並未購買設備，自行設立工廠，因之，原告經
    營模式純係委外代工生產，自原料出廠以至成品完成均屬委
    外生產完成，此徵之原告88年、89年及90年度營所稅申報書
    核定金額中，薪資費用列入營業費用且占營收總額不及2%，
    而成本項目皆為原料與加工費等情，堪以認定。準此，被告
    既認定原告有銷貨之事實，則依情理而言，原告銷售之貨品
    ，除非有原料進貨之事實，否則何來成品可供銷貨？被告未
    遑仔細勾稽，自有未洽。
  (4)細繹被告內部審查三科及法務科所示意見，對於認定原告有
    無進貨事實，各有不同見解。且「行政行為，應以誠實信用
    之方法為之，並應保護人民正當合理之信賴」，行政程序法
    第8 條亦有明文規定。是被告所屬審查三科於94年9 月7 日
    原查時，以財北國稅審三字第0940212057號書函要求原告提
    供帳證及系爭進貨代工繳貨物之流程與資金支付等資料，經
    查核結果確有進貨事實，遂因而請原告補繳稅款並承認有進
    貨之違章事實以取得減輕處罰之依據。原告依約於94年10月
    間出具承認書，並傳真給被告所屬審查三科存查，爾後接獲
    被告所屬中正稽徵所電話通知需收到承認書正本後方可開立
    本稅繳款書，隨後於94年11月2 日限時掛號寄出，嗣後並接
    獲被告所屬中正稽徵所電話通知，並親自至中正稽徵所領取
    繳款書，繳納期間為94年12月11日至94年12月20日，惟因嗣
    後又接獲被告所屬法務科來函，函中限期於94年11月28日補
    繳稅款即可審酌減輕裁罰倍數，遂提前於94年11月24日繳納
    稅款完畢，並依函文所示傳真回覆被告所屬法務科，由此可
    茲證明，被告所屬審查三科原已查核認定確有進貨事實，不
    意後竟以將逾核課期間為由，罔顧事實而逕行核定為無進貨
    事實處以罰鍰，與誠信有違。
  (5)綜上，原告主張不知譜盛公司為虛設行號且有進貨事實，被
    告核定補徵營業稅763,963 元，並處罰鍰3,819,815 元等情
    顯有違誤。因而聲明：「訴願決定及原處分（含復查決定）
    不利原告部分均撤銷，訴訟費用由被告負擔」。
三、被告抗辯：
  (1)本稅部分：
    按「稅捐之核課期間，依左列規定：……三、未於規定期
      間內申報，……其核課期間為7 年。……」為稅捐稽徵法
      第21條第1 項第3 款所明定。次按「營業人當期銷項稅額
      ，扣減進項稅額後之餘額，為當期應納或溢付營業稅額…
      …進項稅額，指營業人購買貨物或勞務時，依規定支付之
      營業稅額。」、「本法第51條第5 款所定虛報進項稅額，
      包括依本法規定不得扣抵之進項稅額、無進貨事實及偽造
      憑證之進項稅額而申報退抵稅額者。」為行為時營業稅法
      第15條及同法施行細則第52條第1 項所明定。又「取得虛
      設行號發票申報扣抵之案件：1.無進貨事實者：以虛設行
      號發票申報扣抵，係屬虛報進項稅額，並逃漏稅款，該虛
      報進項之營業人……應依營業稅法第51條第5 款規定補稅
      並處罰。」為財政部83年7 月9 日台財稅第831601371 號
      函所明釋。
    依臺灣省臺中市稅捐稽徵處刑事案件移送書所載，譜盛公
      司於89年11月、12月期間無銷貨事實，虛開統一發票交付
      營業人充當進項憑證，幫助他人逃漏稅捐，原告自無可能
      與其交易。有、無進貨事實，需依帳載紀錄及交易憑證核
      對勾稽後，方得確認，非僅憑原告主張即得核認。查本件
      原告雖提示說明書、委託譜盛公司代工明細表、委託譜盛
      公司代工產品銷貨發票影本及原料進貨發票影本等資料供
      核，惟該部分原料及產品之進、銷、存無法核對，無法核
      認有進貨事實。又系爭付款支票雖經譜盛公司簽收，支票
      受款人抬頭均為空白，且均由第3 人兌領，無法證明譜盛
      公司係其實際交易對象。本件經依原告提示資料查證後，
      無法核認其有進貨事實，原告既無進貨者，其取得抵進項
      憑證申報扣抵銷項稅額，已構成虛報進項稅額，原核定補
      徵營業稅額763,963 元並無不合。
    原告前於89年9 月1 日至同年10月31日間即取得譜盛公司
      開立之統一發票12紙，金額計11,392,952元，作為進項憑
      證扣抵銷項稅額，經被告核定補徵營業稅566,498 元，並
      按所漏稅額566,498 元處3 倍罰鍰1,699,400 元。業經大
      院95年度訴字第1348號判決駁回原告之訴，並經最高行政
      法院96年度裁字第3839號裁定駁回原告上訴在案，併此陳
      明。
  (2)罰鍰部分：
    按「納稅義務人，有左列情形之一者，除追繳稅款外，按
      所漏稅額處1 倍至10倍罰鍰，並得停止其營業：……五、
      虛報進項稅額者。」為加值型及非加值型營業稅法第51條
      第5 款所明定。
    本件違章事證明確已如前述，查原告雖於裁罰處分前補繳
      稅款，惟未承認違章事實及未承諾繳清罰鍰，又原告無進
      貨事實，卻取得進項憑證申報扣抵銷項稅額，不可謂其無
      故意、過失，原核定按所漏稅額處7 倍之罰鍰計5,347,70
      0 元，經被告復查決定依修正稅務違章案件裁罰金額或倍
      數參考表規定，更正改按所漏稅額763,963 元處5 倍罰鍰
      計3,819,815 元並無違誤。
  (3)綜上，被告以本件無法核認有進貨事實，爰核定補徵營業稅
    763,963 元，並處罰鍰3,819,815 元等情並無違誤，而聲明
    ：「原告之訴駁回，訴訟費用由原告負擔」。
四、得心證之理由：
  (1)原告主張不知譜盛公司為虛設行號且有進貨事實，被告核定
    補徵營業稅763,963 元，並處罰鍰3,819,815 元等情顯有違
    誤；而被告以本件無法核認有進貨事實，爰核定補徵營業稅
    並處罰鍰；本件爭議在於是否取得虛設行號發票申報扣抵，
    及有無進貨之事實。
  (2)本件營業稅補稅及罰鍰之認定：
    原告89年11月、12月間無進貨事實，卻取具涉嫌虛設行號
      譜盛公司開立之統一發票18紙，銷售額15,279,246元（參
      原處分卷p.862 即9,905,511 元＋5,373,735 元＝15,279
      ,246元、p.506 、262- 257），作為進項憑證申報扣抵銷
      項稅額，虛報進項稅額763,963 元（參原處分卷p.218-21
      9 ），有臺灣省臺中市稅捐稽徵處刑事案件移送書（參原
      處分卷p.579-577 ）及專案申請調檔統一發票查核清單（
      參原處分卷p.218-219 ）等影本附案佐證，案經被告查核
      屬實，核定補徵營業稅763,963 元。
    就原告之爭執，就物流部分而言，原告雖提示說明書（參
      原處分卷p.557 、547- 546）、委託譜盛公司代工明細表
      （參原處分卷p.503 ）、委託譜盛公司代工產品銷貨發票
      影本（參原處分卷p.43 6-412）及原料進貨發票影本（參
      原處分卷p.502-437 ）等資料供核，惟該部分原料及產品
      之進、銷、存無法核對，無法核認有進貨事實（參原處分
      卷p.570-569 、568-567 、555-553 ），原告亦自陳「因
      產品布種損耗率不一，織造機台會損耗，染整過程中因需
      添加化學藥劑損耗亦高，特殊製程如印花、燒花等更高，
      是故投入生產量與產出成品量自然會因損耗率不同而不同
      ，造成被告認為無法核對」云云，但庫存與耗材原本就是
      會計應列報表之範疇，原告主張造成無法核對之現狀，係
      無歸責於原告之事由自無足採。就金流部份而言，系爭付
      款支票雖經譜盛公司簽收，但支票受款人抬頭均為空白，
      且均由第三人兌領（參原處分卷p.862 、861 、860-853
      、852-805 ），無法證明譜盛公司係其實際交易之對象，
      原告就交易之票據，是可選擇指明受款人並為禁止背書轉
      讓之記載，就足以控制款項之交付證明，是可為之交易控
      管，也是保留稅捐資料證明之方法，原告捨而不為，空言
      有交易（收貨付款），其主張不知譜盛公司為虛設行號且
      有進貨事實者，自無可憑。
    就罰鍰部分，原核定以原告89年11月、12月間無進貨事實
      ，卻取具涉嫌虛設行號譜盛公司開立之統一發票18紙，銷
      售額15,279,246元，充作為進項憑證申報扣抵銷項稅額，
      虛報進項稅額763,963 元，按所漏稅額處以7 倍之罰鍰計
      5,347,700 元（計至百元止，參原處分卷p.264 ）；復查
      決定依修正稅務違章案件裁罰金額或倍數參考表規定，應
      改按所漏稅額763,963 元處5 倍罰鍰3,819,815 元，原處
      罰鍰5,347,700 元應予追減1,527,885 元；當無疑義。至
      於本院審理期間，原告請求減輕處罰倍數者，雖原告於裁
      罰處分前補繳稅款，惟未承認違章事實（參本院卷p.55，
      請求改以有進貨事實核認），與被告認定之違章事實不同
      ，所以不符稅務違章案件裁罰金額或倍數參考表所規定較
      少倍數之處罰，原告此部分之請求於法不合，併此敘明。
  (3)稅捐稽徵機關依據稅捐稽徵法第30條規定行使調查權時，當
    事人自得提出主張，並就所主張之實質因果關係、有關內容
    負舉證責任及盡協力義務，俾稽徵機關對當事人有利及不利
    情事加以審酌。就營業稅進項憑證申報扣抵銷項稅額，因屬
    稅捐債權減縮或消滅之要件事實，應由納稅義務人（原告）
    終極負擔事證不明之不利益，本件原告就委託譜盛公司代工
    產品銷貨發票影本及原料進貨發票影本等資料，提出供為有
    進貨事實之證據，但該部分原料及產品之進、銷、存無法核
    對，以致無法核認有進貨事實，事屬原告舉證責任之範疇。
    被告所之處分（含復查決定），並無不法，訴願決定予以維
    持，亦無不合。原告徒執前詞，訴請撤銷訴願決定及原處分
    （含復查決定）不利原告部分，為無理由，應予駁回。又本
    案事證已臻明確，兩造其餘攻擊防禦方法均與本件判決結果
    不生影響，故不逐一論述，併此敘明。
五、據上論結，本件原告之訴為無理由，依行政訴訟法第98條第
    1 項前段，判決如主文。
中    華    民    國    99    年    7    月     29    日
            臺北高等行政法院第七庭
                審判長法  官  吳慧娟
                      法  官  畢乃俊
                      法  官  陳心弘
上為正本係照原本作成。
如不服本判決，應於送達後20日內向本院提出上訴狀並表明上訴
理由，如於本判決宣示後送達前提起上訴者，應於判決送達後20
日內補提上訴理由書（須按他造人數附繕本）。
中    華    民    國    99    年     7    月   29     日
                      書記官  鄭聚恩

司法院資訊處製作；財團法人民間司法改革基金會備份。
